【裁判字號】    89,抗,421
【裁判日期】    890817
【裁判案由】    偽造文書等
【裁判全文】
臺灣高等法院刑事裁定                八十九年度抗字第四二一號
    抗  告  人
    即  自訴人  乙○○
    被      告  甲○○
右抗告人，因偽造文書等案件，不服台灣台北地方法院中華民國八十九年八月十七日
裁定（八十九年度自字第六四一號）提起抗告，本院裁定如左：
    主    文
抗告駁回。
    理    由
一、按法院或受命法官於自訴案件第一次審判期日前訊問及調查結果，如認為案件有
    刑事訴訟法第二百五十二條至二百五十四條之情形者，得以裁定駁回其自訴，同
    法第三百二十六條著有明文。本件抗告人即自訴人於原審自訴被告甲○○涉犯偽
    造文書及誹謗罪嫌，無非以自訴人因赤貪聲請訴訟救助，經承審法官甲○○裁定
    駁回，因認被告忽略其貧窮之事實，係誹謗及公務員登載不實之偽造文書等情，
    資為論據。按公務員登載不實罪係以公務員明知為不實之事項，而登載於職務上
    所掌之公文書，為其要件；而誹謗罪，係以意圖散佈於眾，而指摘或傳述足以毀
    損他人名譽之事，為其成立要件，刑法第二百十三條、第三百十條第一項分別定
    有明文。經查：(1)自訴人於原審法院民事庭聲請訴訟救助，經承辦法官甲○○以
    自訴人所提之台灣省嘉義縣鄉鎮市中低收入戶老人及殘障者生活補助申請書影本
    、經濟窘迫無資力證明書影本等資料，俱為自訴人個人填具之申請資料，尚不足
    以釋明自訴人無資力支出訴訟費用，又未提出其他可供法院即時調查之證據，以
    釋明其無資力支出訴訟費用之主張為真實，而駁回其聲請，此有自訴人庭提之原
    審法院民事庭八十九年救字第五四、五六號裁定各一件在卷可按。上開裁定，係
    承辦法官依自訴人為訴訟救助聲請時所提文書資料，是否足以認定自訴人為無資
    力之人及是否顯無勝訴之望，所為之判斷；並無明知為不實而將之登載公文書可
    言。自訴人對上述裁定內容如有不服，自得以抗告方式救濟之；今自訴以承辦法
    官為不利其之判斷，遽謂其製作之裁定為公務員登載不實云云，顯有誤會，而與
    上開法定構成要件不合。(2)觀諸上述二件駁回聲請裁定之理由，均就自訴人未提
    出能即時調查之證據以釋明之事項詳為說明，並無於裁定內指摘或傳述足以毀損
    自訴人名譽之文字，自訴人認承辦法官駁回其聲請係誹謗云云，亦有誤會。此外
    復查無其他積極證據，足證被告有自訴人所指之犯罪，其犯罪嫌疑顯有不足。原
    審因依首開條文規定駁回自訴，核無不合，抗告意旨仍執陳詞，指摘原裁定不當
    ，自無理由，應予駁回。
二、應依刑事訴訟法第四百十二條，裁定如主文。
中    華    民    國    八十九    年      十        月       九         日
                        臺灣高等法院刑事第一庭
                            審判長法  官  王  振  興
                                  法  官  黃  賽  月
                                  法  官  蔡  光  治
右正本證明與原本無異。
如不服本裁定應於收受送達後五日內向本院提出抗告書狀。
                                  書記官  王  才  生
中    華    民    國    八十九    年      十        月     十六         日


司法院資訊處製作；財團法人民間司法改革基金會備份。
